臺灣高等法院刑事判決
111年度原交上易字第19號
上  訴  人  臺灣新北地方檢察署檢察官
被      告  蔡建華



指定辯護人  何家仰律師
上列上訴人因被告公共危險案件，不服臺灣新北地方法院111年
度原交易字第18號，中華民國111年7月28日第一審判決（起訴案
號：臺灣新北地方檢察署111年度偵字第7316號），提起上訴，
本院判決如下：
    主  文
上訴駁回。
    事實及理由
一、本案審理範圍：
㈠、按上訴得對於判決之一部為之；上訴得明示僅就判決之刑、
    沒收或保安處分一部為之，刑事訴訟法第348條第1項、第3
    項分別定有明文。是於上訴人明示僅就量刑上訴時，第二審
    即以第一審所認定之犯罪事實作為論認原審量刑妥適與否之
    判斷基礎，僅就原判決關於量刑部分進行審理，至於其他部
    分，則非第二審審判範圍。　　
㈡、本案經原審判決後，檢察官不服原判決提起上訴，被告並未
    上訴。檢察官上訴書（附於本院卷第17至18頁）所載上訴理
    由係指摘原審量刑過輕，檢察官並於本院審理期日明示僅就
    原審量處刑度部分上訴（見本院卷第62頁），依據前開說明
    ，本案本院審判範圍僅限於原判決所處之刑，不及於原判決
    所認定犯罪事實及所犯法條（罪名）等其他部分。是本案關
    於犯罪事實及所犯法條（罪名）等部分之認定，均引用第一
    審判決書所記載之事實、證據及理由（詳如附件）。
二、檢察官上訴意旨略以：被告本次犯行已是第5次酒後駕駛動
    力交通工具，足認其對於政府一再宣導酒後不得駕車之規定
    置若罔聞，顯然漠視法令，且罔顧其他人用路安全，先前所
    受刑之宣告及執行，均未發生警惕作用；本次測得被告酒精
    濃度高達每公升0.55毫克，仍駕駛自小客車上路，足認惡性
    非輕，有嚴懲必要。原審僅量處有期徒刑6月，難認允妥，
    爰提起上訴，請求撤銷原判決之刑，改量處適當之刑等語。
三、刑之加重減輕及對檢察官上訴之判斷：
㈠、按刑之量定，屬事實審法院得依職權自由裁量之事項，苟於
    量刑時，已以行為人之責任為基礎，並斟酌刑法第57條各款
    所列事項，在法定刑度內予以裁量，又未濫用其職權，所量
    之刑亦無違公平、比例及罪刑相當等量刑原則者，即難謂違
    法。
㈡、公訴人於起訴書記載被告構成累犯之前科事實，請求本院依
    累犯規定加重被告之刑，並於起訴書引用刑案資料查註紀錄
    表及於原審引用本院被告前案紀錄表等件，釋明被告前案累
    犯情形，經原審及本院於審理期日提示該紀錄表予被告並告
    以要旨，經被告表示無意見及確認內容正確（見原審卷第55
    頁、本院卷第65頁）。依該紀錄表所載，被告前於民國107
    年間因酒後駕車之公共危險案件，經臺灣花蓮地方法院以10
    8年度花原交簡字第13號判處有期徒刑2月，於108年5月13日
    易科罰金執行完畢，其於5年以內故意再犯本案有期徒刑以
    上之罪，為累犯；並審酌除前開構成累犯之前科外，被告於
    本案犯行前，另因多次犯酒後駕車之公共危險罪，先後於93
    年、99年、110年間，經法院判處罰金銀元2萬元、罰金新臺
    幣(下同)12萬元、有期徒刑4月確定（除有期徒刑4月部分係
    於本案犯行後易科罰金執行完畢，其餘均於本案犯行前執行
    完畢），仍未悛悔，本案所犯與先前之酒駕公共危險罪，屬
    於罪名相同之犯罪，顯見被告前所受刑之宣告及已執行之刑
    罰，未能收警惕遏阻之效，被告一再酒後駕車，顯現其對於
    酒後駕車可能危害自身及其他用路人生命、身體及財產毫不
    在意之心態，行為具有特別惡性，且足認被告對刑罰之感受
    力明顯薄弱，是公訴人主張被告應構成累犯，請求本院依累
    犯加重被告之刑，應屬有據，爰依刑法第47條第1項規定及
    司法院釋字第775號解釋意旨加重其刑。
㈢、原審審理後，依累犯規定加重被告之刑，並審酌被告先前已
    有多次酒後駕車之前科紀錄，素行不佳，且有關酒後禁止駕
    車之觀念，多年來早已透過政令宣導及各類媒體廣為宣傳使
    各界週知，竟在明知飲酒後吐氣所含酒精濃度達每公升0.25
    毫克以上之程度，仍貿然駕車上路，顯然未記取教訓，仍心
    存僥倖，缺乏尊重其他用路人生命、財產安全之觀念，惡性
    重大，復參酌其呼氣酒精濃度值達每公升0.55毫克，因酒精
    影響致不能安全駕駛並危害公眾交通往來安全之情節不輕，
    以及被告自始坦承本件犯行不諱，犯後態度尚稱良好等一切
    情狀，量處被告有期徒刑6月，如易科罰金以1,000元折算1
    日，雖未詳述辯護人陳明被告有2名子女在學，為家中唯一
    經濟支柱（見原審卷第57頁），及未能審酌被告於本院補充
    其從事回收場工作，每月薪資連同加班費約3萬元（見本院
    卷第65頁）之生活狀況，經本院綜合考量前述各項量刑事由
    ，仍認原審所量刑度，尚稱允洽。
㈣、檢察官以前揭上訴意旨指摘原審量刑過輕云云。然原判決已
    於判決理由具體說明刑之加重事由（累犯）及量刑審酌事項
    ，堪認已斟酌刑法第57條各款所列情狀而為整體評價，其中
    即包含檢察官上訴意旨所稱被告多次酒後駕車之主觀惡性、
    本案測得酒精濃度數值之違反義務程度等情狀，況本案量處
    有期徒刑6月，較被告最近一次酒駕經判處有期徒刑4月，已
    相當程度提高量刑，原審所為量刑既未逾越法定刑範圍，復
    無違反罪責原則、公平原則之情事，亦難認顯有量刑失輕或
    失重之情況，應認係於法定刑度內合法行使其裁量權，檢察
    官上訴指摘原審量刑過輕，核無理由，應駁回其上訴。　
據上論斷，應依刑事訴訟法第368條、第373條，判決如主文。
本案經檢察官許智鈞提起公訴，檢察官朱曉群提起上訴，檢察官
陳玉萍到庭執行職務。
中　　華　　民　　國　　111 　年　　10　　月　　31　　日
                  刑事第二十庭  審判長法　官  吳淑惠
                                      法　官  王惟琪
                                      法　官  吳祚丞
以上正本證明與原本無異。
不得上訴。
                                      書記官  楊宜蒨
中　　華　　民　　國　　111 　年　　11　　月　　1 　　日

附錄本案論罪科刑法條全文
修正前刑法第185條之3
駕駛動力交通工具而有下列情形之一者，處2 年以下有期徒刑，
得併科20萬元以下罰金：
一、吐氣所含酒精濃度達每公升0.25毫克或血液中酒精濃度達百
     分之0.05以上。
二、有前款以外之其他情事足認服用酒類或其他相類之物，致不
    能安全駕駛。
三、服用毒品、麻醉藥品或其他相類之物，致不能安全駕駛。
因而致人於死者，處1 年以上7 年以下有期徒刑；致重傷者，處
6 月以上5 年以下有期徒刑。　
附件：
臺灣新北地方法院刑事判決
111年度原交易字第18號
公　訴　人　臺灣新北地方檢察署檢察官
被　　　告　蔡建華　男　民國00年00月00日生
　　　　　　　　　　身分證統一編號：Z000000000號
　　　　　　　　　　住○○市○○區○○路000巷00弄0○0號7
　　　　　　　　　　樓
　　　　　　　　　　居桃園市○○區○○○00○00號
指定辯護人  本院公設辯護人彭宏東
上列被告因公共危險案件，經檢察官提起公訴（111年度偵字第 
7316號），由本院裁定改依簡式審判程序審理，並判決如下：
    主  文
蔡建華駕駛動力交通工具而吐氣所含酒精濃度達每公升零點貳伍
毫克以上，累犯，處有期徒刑陸月，如易科罰金，以新臺幣壹仟
元折算壹日。
    事  實
一、蔡建華先前於民國93年間因酒後駕車之公共危險案件，經臺
    灣桃園地方法院以93年度桃交簡字第1901號判處罰金銀元2
    萬元確定，已於94年7月19日繳清罰金執行完畢；復於99年
    間因酒後駕車之公共危險案件，經臺灣桃園地方法院以99年
    度壢交簡字第3243號判處罰金新臺幣(下同)12萬元確定，已
    於101年12月25 日執行完畢；再於107 年間因酒後駕車之公
    共危險案件，經臺灣花蓮地方法院以108 年度花原交簡字第
    13號判處有期徒刑2 月，於108年5月13日易科罰金執行完畢
    （於本案構成累犯）；另於110年間因酒後駕車之公共危險
    案件，經臺灣桃園地方法院以110年度桃原交簡字第674號判
    處有期徒刑4月，併科罰金2萬元確定(於111年3月9日易科罰
    金執行完畢)，詎其猶不知悔改，明知服用酒類後，將使其
    駕駛車輛之注意力降低，反應能力趨緩，危害其本身及其他
    用路人之行車安全，竟於111年1 月2 日8時許至同日14時許
    止，在新北市新莊區迴龍一帶龍潭飲酒後，即在該處吃飯及
    休息，之後於同日23時許，在其吐氣所含酒精濃度達每公升
    0.25毫克以上之狀態下，仍駕駛車號00-0000 號自小客車上
    路，嗣於同日23時55分許，其駕駛上開自小客車行經新北市
    新莊區新北大道7段與鳳山街口之時，為警方攔檢而當場查
    獲，此間於隔日凌晨零時許，經警方測得其呼氣酒精濃度值
    達每公升0.55毫克，始循線查悉上情。
二、案經新北市政府警察局新莊分局報告臺灣新北地方檢察署檢
    察官偵查起訴。
    理  由
一、上開犯罪事實，業據被告蔡建華迭於警詢時、偵查中及本院
    審理時均坦承不諱，並有新北市政府警察局新莊分局道路交
    通事故當事人酒精測定紀錄表（含酒精濃度檢測單）、新北
    市政府警察局舉發違反道路交通管理事件通知單、新北市政
    府警察局吐氣酒精濃度檢測程序暨拒測法律效果確認單及呼
    氣酒精測試器檢定合格證書各1 份附卷可稽，足認被告自白
    要與事實相符，是以本件事證明確，被告上開犯行洵堪認定
    ，應依法論科。
二、按行為後法律有變更者，適用行為時之法律，但行為後之法
    律有利於行為人者，適用最有利於行為人之法律，刑法第2
    條第1項定有明文。查被告於行為後，刑法第185條之3第1項
    第1款之規定業於111年1月28日修正公布，並自同年1月30日
    生效施行，修正前刑法第185條之3第1項第1款原規定：「吐
    氣所含酒精濃度達每公升零點二五毫克或血液中酒精濃度達
    百分之零點零五以上，處二年以下有期徒刑，得併科二十萬
    元以下罰金。」；修正後則規定：「吐氣所含酒精濃度達每
    公升零點二五毫克或血液中酒精濃度達百分之零點零五以上
    ，處三年以下有期徒刑，得併科三十萬元以下罰金。」，經
    比較新舊法之結果，修正後規定既已提高有期徒刑及罰金刑
    之法定刑度，並無較有利於被告之情形，依刑法第2條第1項
    前段之規定，應適用行為時即修正前刑法第185條之3第1項
    第1款之規定。
三、是核被告所為，係犯修正前之刑法第185條之3第1項第1款駕
    駛動力交通工具而有吐氣所含酒精濃度達每公升0.25毫克以
    上罪。又查：被告於107 年間因酒後駕車之公共危險案件，
    經臺灣花蓮地方法院以108 年度花原交簡字第13號判處有期
    徒刑2 月，於108年5月13日易科罰金執行完畢一節，有臺灣
    高等法院被告前案紀錄表1 份在卷足憑，其於5 年以內故意
    再犯本件有期徒刑以上之罪，為累犯，且本院審酌被告於本
    案所犯與先前之酒駕公共危險罪，屬於罪名相同之犯罪，堪
    認被告對於刑罰之反應力薄弱並具相當之惡性，有再延長其
    受矯正教化期間之必要，依司法院大法官會議釋字第775號
    解釋意旨予加重其最低本刑。爰審酌被告先前已有多次酒後
    駕車之前科紀錄，素行不佳，且有關酒後禁止駕車之觀念，
    多年來早已透過政令宣導及各類媒體廣為宣傳使各界週知，
    竟在明知飲酒後吐氣所含酒精濃度達每公升0.25毫克以上之
    程度，仍貿然駕車上路，顯然未記取教訓，仍心存僥倖，缺
    乏尊重其他用路人生命、財產安全之觀念，惡性重大，復參
    酌其呼氣酒精濃度值達每公升0.55毫克，因酒精影響致不能
    安全駕駛並危害公眾交通往來安全之情節不輕，以及被告自
    始坦承本件犯行不諱，犯後態度尚稱良好等一切情狀，量處
    如主文所示之刑，並諭知易科罰金之折算標準，以資儆懲。
四、末按「除被告所犯為死刑、無期徒刑、最輕本刑為3 年以上
    有期徒刑之罪或高等法院管轄第一審案件者外，於前條第1
    項程序進行中，被告先就被訴事實為有罪之陳述時，審判長
    得告知被告簡式審判程序之旨，並聽取當事人、代理人、辯
    護人及輔佐人之意見後，裁定進行簡式審判程序。」刑事訴
    訟法第273 條之1 第1 項定有明文。查本件被告所犯刑法第
    185 條之3 第1 項之罪，其法定刑並非最輕本刑為3 年以上
    有期徒刑之罪，且被告於本院111 年7 月18日準備程序進行
    中，復就被訴之事實為有罪之陳述，經告知被告簡式審判程
    序之旨，被告、辯護人及公訴人對於本件改依簡式審判程序
    審理均表示同意，是本院即依前揭刑事訴訟法規定，裁定本
    件進行簡式審判程序，附此敘明。
據上論斷，應依刑事訴訟法第273 條之1 第1 項、第299 條第1
項前段，刑法第2條第1項前段、修正前刑法第185 條之3 第1 項
第1 款、刑法第47條第1 項、第41條第1 項前段，刑法施行法第
1 條之1 第1 項，判決如主文。
本案經檢察官許智鈞提起公訴，檢察官朱曉群到庭執行職務。
中    華    民    國   111    年    7     月    28    日
                          刑事第八庭  
　　　　　　　　　            法  官  楊仲農
上列正本證明與原本無異。
如不服本判決，應於判決送達後20日內敘明上訴理由，向本院提
出上訴狀 (應附繕本) ，上訴於臺灣高等法院。其未敘述上訴理
由者，應於上訴期間屆滿後20日內向本院補提理由書「切勿逕送
上級法院」。
                              書記官  廖宮仕
中　　華　　民　　國　　111 　年　　7 　　月　　28　　日
                                  
修正前刑法第185條之3
駕駛動力交通工具而有下列情形之一者，處2 年以下有期徒刑，
得併科20萬元以下罰金：
一、吐氣所含酒精濃度達每公升0.25毫克或血液中酒精濃度達百
     分之0.05以上。
二、有前款以外之其他情事足認服用酒類或其他相類之物，致不
    能安全駕駛。
三、服用毒品、麻醉藥品或其他相類之物，致不能安全駕駛。
因而致人於死者，處1 年以上7 年以下有期徒刑；致重傷者，處
6 月以上5 年以下有期徒刑。